【裁判字號】    97,簡上,201
【裁判日期】    980409
【裁判案由】    債務人異議之訴
【裁判全文】
臺灣桃園地方法院民事裁定             97年度簡上字第201號
上  訴  人  戊○○
訴訟代理人  甲○○
被上訴  人  玉山商業銀行股份有限公司
法定代理人  丁○○
訴訟代理人  乙○○
            己○○
            丙○○
上列當事人間債務人異議之訴事件，上訴人對於中華民國97年10
月29日本院97年度壢簡字第897 號第一審判決提起上訴，上訴人
為訴之追加，本院裁定如下：
    主  文
上訴人追加之訴駁回。
追加訴訟費用由上訴人負擔。
    理  由
一、按第二審為訴之變更或追加，非經他造同意，不得為之。但
    請求之基礎事實同一者、擴張或減縮應受判決事項之聲明者
    、因情事變更而以他項聲明代最初之聲明者、該訴訟標的對
    於數人必須合一確定時，追加其原非當事人之人為當事人者
    、訴訟進行中，於某法律關係之成立與否有爭執，而其裁判
    應以該法律關係為據，並求對於被告確定其法律關係之判決
    者，不在此限。民事訴訟法第446 條第1 項、第255 條第1
    項第2 至6 款定有明文。此項規定於簡易訴訟第二審程序準
    用之，同法第436 條之1 第3 項亦有明定。又所謂請求之基
    礎事實同一，係指變更或追加之訴與原訴之主要爭點有其共
    同性，各請求利益之主張在社會生活上可認為同一或關連，
    而就原請求之訴訟及證據資料，於審理繼續進行在相當程度
    範圍內具有同一性或一體性，得期待於後請求之審理予以利
    用，俾先後兩請求在同一程序得加以解決，避免重複審理，
    進而為統一解決紛爭者，即屬之。
二、本件上訴人於原審起訴時僅主張：被上訴人於93年間合併高
    雄企銀，94年5 月間以「未按時還款及扣款不成功為由」，
    持上訴人簽發票面金額為800,000 元之本票1 張向臺灣高雄
    地方法院聲請本票裁定。上訴人乃提出「確認債權不存在」
    之訴，並經臺灣高雄地方法院於95年3 月21日調解成立，達
    成上訴人尚積欠被上訴人本金290,478 元之共識，但於前揭
    訴訟期間上訴人另與被上訴人之員工達成協商分期償還事宜
    ，故被上訴人執本票裁定聲請法院裁定准予強制執行，顯屬
    無據，爰依強制執行法第14條提起本件訴訟等語，並聲明：
    (一)本院97年度司執字第59272 號給付票款強制執行事件之強
    制執行程序應予撤銷。(二)確認上訴人與被上訴人間無給付票
    款關係之存在。嗣上訴人上訴後，於本院審理中主張：上訴
    人與被上訴人另因侵權行為損害賠償事件於臺灣臺北地方法
    院繫屬中，上訴人由被上訴人於前揭案件中所提供其內部資
    料「交易明細查詢」，核對上訴人農民銀行帳戶（帳號：00
    000000000） 每月轉帳支出予被上訴人金額，較被上訴人扣
    款金額多10元，迄至94年2 月計39期，合計390 元。若該差
    額為每月農民銀行與被上訴人間協議扣款之手續費，亦應由
    被上訴人自行吸收，且上訴人與被上訴人簽訂之「授信約定
    書」內，並未約定該筆費用由上訴人支付。綜上所述，上訴
    人合計已繳本金509,912 元（509,522+390） ，實際尚餘本
    金290,088 元，而非被上訴人主張290,478 元。故兩造間29
    0,478 債權不存在等語。並依民法第184 條第1 項前段，追
    加請求：被上訴人應賠償上訴人台灣銀行優惠存款帳戶（帳
    號：000000000000）191,535 元，自97年11月18日（強制執
    行解交日）起至歸還日止損失之利息。
三、經查，上訴人所為上開追加主張及聲明，於原審中並未為之
    ，且原審之訴與本件追加之訴之訴訟標的及聲明，與原審並
    不相同，核其性質，應屬訴之追加。被上訴人於98年2 月20
    日準備程序表示不同意上訴人之追加，而上訴人所追加之訴
    ，其原因事實、主張爭點與原訴並不相同，訴訟及證據資料
    亦無同一性或一體性，倘准予追加，有礙訴訟終結及損及被
    上訴人之審級利益。依前開規定，應認上訴人之追加與法未
    合，不應准許。
四、據上論結，本件追加之訴為不合法，爰依民事訴訟法第436
    條之1第3項、第463條、第249條第1項第6款、第95條、第78
    條，裁定如主文。
中    華    民    國    98    年    4     月    9     日
                  民事第三庭    審判長法  官  張天民
                                      法  官  熊祥雲
                                      法  官  黃斯偉
上列正本證明與原本無異。
本判決不得上訴。
中    華    民    國    98    年    4     月    9     日
                                      書記官  陳立勳


司法院資訊處製作；財團法人民間司法改革基金會備份。
